【裁判字號】    95,訴,759
【裁判日期】    970131
【裁判案由】    偽造文書
【裁判全文】
臺灣臺北地方法院刑事判決               95年度訴字第759號
    公  訴  人  臺灣臺北地方法院檢察署檢察官
    被      告  申○○
    選任辯護人  黃碧芬律師
                莊勝榮律師
上列被告因偽造文書案件，經檢察官提起公訴（九十五年度偵字
第九三○四號），本院判決如下：
    主  文
申○○無罪。
    理  由
一、公訴意旨略以：被告申○○為前外交部北美司司長，現任外
    交部派駐紐西蘭代表處代表（審理中再經調派為外交部駐斐
    濟代表處顧問），玄○○（業經檢察官為緩起訴處分）前為
    外交部北美司第三科科長，現任外交部派駐美代表處一等秘
    書，均為依法令從事於公務之公務員，詎申○○於民國九十
    四年十二月間，因獲悉即將於九十五年一月十七日派任駐紐
    西蘭代表處代表，且因其於九十四年間公務行程繁忙，出國
    次數頻繁，未能與美國、加拿大駐臺使節進行餐敘聯繫，致
    使外交部北美司「外交業務管理費（與美加駐華機構人員溝
    通聯繫）」之預算執行成效不彰，為提高該項預算之執行率
    及為其將赴任紐西蘭之外交業務作準備，遂與玄○○共同基
    於犯意之聯絡，由其指示玄○○以購買酒類供其赴紐西蘭時
    作公務贈禮使用之方式執行上開預算，玄○○遂向香格里拉
    遠東國際度假大飯店（即鼎鼎大飯店股份有限公司，下稱遠
    東飯店）訂購洋酒一箱（共十二瓶），又向臺北喜來登飯店
    （即寒舍餐旅管理顧間股份有限公司，下稱喜來登飯店）訂
    購洋酒二箱（共二十四瓶），並囑該等飯店將消費金額換開
    小額之發票共十一張，金額總計二十一萬零六百元，嗣該等
    飯店分別於九十四年十二月二十九日及九十四年十二月三十
    日將玄○○訂購之上開物品及發票送至外交部北美司，經玄
    ○○及不知情之外交部北美司第三科科員即申○○秘書宇○
    ○簽收後，玄○○囑咐宇○○於九十五年一月十三日安全包
    裝有限公司至外交部申○○之辦公室打包物品時，將上開三
    箱洋酒共三十六瓶一併打包，隨申○○赴任行李之貨櫃送至
    紐西蘭。嗣玄○○即在便條紙上草擬內容不實之宴客名單共
    十一份，連同發票交由宇○○繕打外交部支出單據粘存單及
    正式之宴客名單，宇○○即於職務上所掌之支出單據粘存單
    公文書上不實登載預算科目為「外交業務管理費（與美加駐
    華機構人員溝通聯繫）」及金額，並於宴客名單公文書上依
    據玄○○所草擬之內容記載不實之宴客日期、主人、主賓及
    陪賓名單，足以生損害於外交部會計處對預算核銷管理之正
    確性及該等宴客名單上所列之賓客，宇○○於製作該等單據
    完畢後，即送交玄○○及申○○批閱，並於九十五年一月六
    日送外交部會計處審核，經會計處科員天○○及科長未○○
    審核之結果，發現上開單據消費金額已超過外交部所定之宴
    客標準，遂要求北美司提供用餐明細，玄○○乃在宴客名單
    上增列陪賓人員，再指示宇○○予以繕打作成如附表所示登
    載不實之宴客名單後再送會計處，惟為天○○及未○○發覺
    有異，且經核對該等發票之號碼連號，賓客名單又一再重覆
    ，遂與上開飯店連繫要求提供該等發票所列之消費明細，始
    查知北美司並未舉行與美加駐華機構人員之餐敘，實係向該
    等飯店購買洋酒，乃未核銷該項支出，嗣申○○赴紐西蘭就
    任新職後得知上開單據並未經外交部會計處審核通過，於九
    十五年二月十六日委託友人代其向遠東飯店及喜來登飯店付
    清上開購物款項，因認被告申○○涉犯刑法第二百十六條、
    第二百十三條之行使公務員登載不實文書罪嫌。
二、按犯罪事實應依證據認定之，無證據不得認定犯罪事實，而
    不能證明被告犯罪者，應諭知無罪之判決，刑事訴訟法第一
    百五十四條第二項、第三百零一條第一項分別定有明文。又
    事實之認定，應憑證據，如未能發現相當證據，或證據不足
    以證明，自不能以推測或擬制之方法，為裁判基礎；而認定
    不利於被告之事實，須依積極證據，茍積極證據不足為不利
    於被告事實之認定時，即應為有利於被告之認定，更不必任
    何有利之證據；再刑事訴訟法上所謂認定犯罪事實之積極證
    據，係指適合於被告犯罪事實認定之積極證據而言，雖不以
    直接證據為限，間接證據亦包括在內，然而無論直接或間接
    證據，其為訴訟上之證明，須於通常一般之人均不致有所懷
    疑，而得確信其為真實之程度者，始得據為有罪之認定，倘
    其證明尚未達到此一程度，而有合理之懷疑存在而無從使事
    實審法院得有罪之確信時，即應由法院為諭知被告無罪之判
    決（最高法院四十年臺上字第八六號、三十年上字第八一六
    號、二十九年上字第三一○五號、七十六年臺上字第四九八
    六號判例意旨參照）。
三、本件公訴人認被告申○○涉犯行使公務員登載不實文書罪嫌
    ，乃以證人玄○○、顏吟秋、戊○○、未○○、天○○、宇
    ○○、丙○○、庚○○、壬○、丑○○、卯○○、午○○、
    酉○○、黃○○、Ｆ○○、甲○○、癸○○、子○○、巳○
    ○、戌○○、亥○○、Ａ○○、Ｄ○○、丁○○、辛○○、
    辰○○、地○○、宙○○、Ｂ○○、羅惠宜之證述，及卷附
    遠東飯店九十五年二月二十日函檢附之發票存根及簽收單、
    喜來登飯店九十五年二月二十一日函檢附之過往單據、發票
    存根及簽收單，外交部支出單據粘存單、發票及宴客名單，
    北美司發文本、會計處收文簿及意見箋，外交部駐美國代表
    處、駐洛杉磯辦事處、駐甘比亞大使館、駐多倫多辦事處之
    電報，安全包裝公司之裝運紀錄表、英文包裝清單、出口報
    單、紐西蘭海關申報單、九十四年度北美司與美加駐華機構
    人員溝通聯繫支出預算執行明細表等件，為其主要論據。訊
    據被告申○○堅決否認有何偽造文書犯行，辯稱：(一)伊擔任
    北美司司長期間，政務十分繁忙，系爭外交部北美司「外交
    業務管理費（與美加駐華機構人員溝通聯繫）」預算是因玄
    ○○發現尚有結餘，曾於九十四年十一月中旬前的北美司主
    管會議中報告經費結餘過多的問題，伊在決議時指示同仁加
    強該算預算執行，編列加強聯繫的工作；九十四年十二月初
    玄○○向副司長Ｃ○○報告後，再向伊報告，告知因伊出國
    頻繁，以伊的行程安排，已無足夠時間與計畫邀宴的對象進
    行餐敘，建議改採贈禮方式，表達對美加駐華官員過去一年
    協助業務之感謝，因伊即將遠行，對美加官員合作情誼本應
    有所表示，始同意玄○○建議購買禮物贈送美加官員，伊從
    未指示玄○○消化預算，也未要求購酒赴紐西蘭作公務贈禮
    之用，更無必要指示以不同預算購買赴紐西蘭之禮品；伊僅
    原則性同意玄○○建議購買禮物贈送美加官員，並未為如何
    報銷等行政事項之指示，玄○○如何向飯店取得發票、如何
    指示宇○○製作申報單據、宴客名單，伊均未參與，亦不知
    情，玄○○亦未與伊討論，實務上公費報銷屬行政例行業務
    ，均由承辦人依規定辦理，伊擔任司長主要責任在政務推動
    ，從未干涉報銷作業，更未指示以餐敘方式報銷；(二)關於外
    交業務管理會計科目之報銷程序，並非伊職務上之業務，伊
    係基於北美司司長身分，在部屬辦理報銷之黏存單上逐級簽
    核決行，再由收發人員送至會計處作實質審核，伊依行政程
    予簽核報銷之黏存單時，一向以手寫簽名為之，但案發後伊
    始知本件報銷文件有超過半數係蓋章為之，顯示未經伊過目
    ，係玄○○或其他部屬擅自蓋用伊印章向會計處辦理核銷，
    倘為伊所指示辦理，玄○○自應確定全數黏存單均送伊簽字
    ，以明責任，斷無草率送會計處核銷之理，而經伊簽名之黏
    存單部分，係因伊即將於九十五年一月至紐西蘭赴任，工作
    十分忙碌，該部分單據之期日分散，金額不一致，發票上註
    明是餐飲，並未附註實際用途是買酒及小點心，且單據由宇
    ○○製作，宇○○負責伊之行程，該段時間常有餐敘，伊以
    為宇○○所作不會有錯，故未詳細檢視宴客名單，見科長玄
    ○○、副司長Ｃ○○均已簽章，亦例行於黏存單司長欄簽名
    ，以致未發現玄○○不實申報，這是伊行政上之疏忽，但係
    因伊一直被玄○○蒙在鼓裡所致；伊直至九十五年一月十七
    日出國當天，才經由條法司同仁告知玄○○報銷之若干單據
    會計處有意見，因出國在即，伊於當日北美司同仁送行時即
    指示玄○○聯繫會計處了解問題何在，玄○○聽到詢問亦只
    點頭稱是，並未說明問題出在買酒單據、會計處先前曾要求
    用餐明細，及曾取回單據更改宴客名單等事；九十五年一月
    十八日會計處正式退件，因伊已出國，會計處將單據退給Ｃ
    ○○代理北美司長，Ｃ○○發現黏存單上非由其親自簽名，
    經詢問玄○○後，玄○○始承認發票實際用途是購買贈送美
    加官員的酒，他用餐敘方式報銷，卻遭會計處一再刁難，Ｃ
    ○○指示玄○○應依會計處規定釐清此案；九十五年一月二
    十五日Ｃ○○電話聯繫在紐西蘭之伊，告知玄○○經辦之報
    銷案，因其中有買酒單據以餐敘報銷，業遭會計處退回，玄
    ○○於出國前仍未更正重新申報等情事，伊隨即電詢已調至
    美國華府之玄○○，玄○○始承認他因出國匆忙而採權宜措
    施，將買酒發票混在餐敘發票中報銷，遭會計處一再刁難，
    而就單據中有多少是買酒、多少是餐敘，還要再計算，一時
    無法說明，數日後Ｃ○○再電話聯繫伊，告稱因玄○○交待
    不清，此案已複雜化，鑒於一時無法結案，Ｃ○○建議伊應
    先結清積欠飯店款項，以免飯店前來討款，更添案情複雜性
    ，伊認為身為司長就應負責，乃電詢玄○○積欠飯店之金額
    ，以便先行墊付，玄○○仍表示要詢問飯店才知確實金額，
    另表示因部分酒送達較晚，而司長、多數主管及他都將調往
    國外，他認為購買的公務酒留在北美司內倘遭人不當使用恐
    非妥適，加上伊到紐西蘭後需交際應酬，故作此交待，並建
    議伊可用館長到任交際費報銷，即不需先墊付飯店，伊聞訊
    頗感驚訝，當即表示如有酒應退運，且告以支出如是為北美
    司公務，自不能用紐西蘭經費報銷，在釐清前仍應先墊付，
    而伊因包裝工人打包時不在場，無法確知究竟有無酒類搬上
    貨櫃，於報關行與伊聯繫時即表明如有三箱酒係送錯要退運
    ，並在九十五年一月三十日紐西蘭海關申報單上特別註明，
    惟事實上後來送至紐西蘭之貨櫃中亦沒有玄○○所購之酒；
    (三)本件報銷案係因外交部政風處介入調查，加上有心人士提
    供媒體資料，玄○○見事態擴大，開始虛構全案經過，打算
    以自白方式，虛構全案是奉司長指示辦理，以換取刑事優惠
    ，其證詞前後不一，且自相矛盾，於審理中經當庭質問所言
    與其他證人不符時，甚至仍臉不紅氣不喘否認到底，而由審
    理中調查證據所示，更可見其根本是假藉名目訂酒獲取不法
    所得，東窗事發後知責任難逃，為爭取緩起訴而誣指係受被
    告指示所為，豈能以證人不實之證言作為對被告有罪之認定
    ；(四)就行使公務員登載不實文書罪之法律構成要件而言，報
    銷文件並非宇○○或被告職務上所掌之公文書；被告於黏存
    單之司長欄簽名，是為符合欄位要求，而嗣再送會計處審核
    報銷，均屬機關內部層轉之行為，與「行使」有別；又本件
    經費沒有核銷，亦未生損害於外交部。伊當時因公務繁忙，
    疏於審查報銷單據，已付出很大代價，個人之名譽、工作職
    務都受到嚴重懲處，但伊確無檢察官起訴所指之犯罪等語。
    經查：
(一)、證據能力方面：
１、本判決認定事實所引用之證據資料，除卷附「九十四年度北
    美司與美加駐華機構人員溝通聯繫支出及公務交際費預算執
    行明細表」（見九十五年度他字第七九六號卷四第八一八頁
    ）以外之其他證據資料，業據當事人及辯護人於本件最後審
    理期日調查證據時，陳明對於該等證據引用為本案證據沒有
    意見（見本院九十六年十二月十四日審理筆錄），且無證據
    顯示係公務員違背法定程序所取得，依其作成時之狀況復無
    不適當或有何顯不可信之情況，依刑事訴訟法第一百五十九
    條至同條之五之規定，該等證據均有證據能力。
２、卷附「九十四年度北美司與美加駐華機構人員溝通聯繫支出
    及公務交際費預算執行明細表」（見九十五年度他字第七九
    六號卷第八一八頁），雖據辯護人爭執其證據能力（見本院
    審理卷一之九十五年七月十二日刑事準備狀），惟查該證據
    係證人即外交部會計處第三科科員天○○於偵查中提出，業
    據證人天○○於偵查中具結證述係北美司九十四年度之預算
    執行情況明細無訛（見同上卷之九十五年四月二十六日偵訊
    筆錄），且其中北美司九十四年第四季公務交際費之支出數
    額，與本院依職權函詢外交部所得亦無不合（見本院審理卷
    二第一五○頁），應堪信該預算執行明細表之內容為真實，
    亦具有證據能力。
(二)、實體方面：
１、被告申○○於九十一年五月至九十五年一月擔任外交部北美
    司司長，於九十五年一月十七日啟程任外交部駐紐西蘭代表
    處代表，偵查中同案被告玄○○於九十二年七月至九十五年
    一月擔任外交部北美司第三科科長，於九十五年一月十九日
    啟程任外交部駐美代表處一等秘書；九十四年十一月間北美
    司主管會議中，北美司第三科科長玄○○提出北美司「外交
    業務管理費（與美加駐華機構人員溝通聯繫）」之預算經費
    尚結餘二十一萬餘元未執行完畢（全年預算為三十三萬元）
    ，司長申○○指示各科加強執行預算；九十四年十二月初，
    玄○○向遠東飯店訂購洋酒一箱（共十二瓶）及小點心禮盒
    三十六袋、向喜來登飯店訂購洋酒二箱（共二十四瓶），囑
    該等飯店將消費金額換開日期不同之小額發票共十一張，金
    額總計二十一萬零六百元，遠東飯店、喜來登飯店分別於九
    十四年十二月二十九日、九十四年十二月三十日，將上開貨
    品及發票送至外交部北美司，分經玄○○、北美司第三科科
    員即申○○秘書宇○○簽收；九十五年一月初，玄○○在便
    條紙上草擬內容不實之宴客名單共十一份，連同十一張發票
    ，交予宇○○依之繕打製作外交部支出單據粘存單及正式宴
    客名單，由宇○○於支出單據粘存單上登載預算科目為九十
    四年度「外交業務管理費（與美加駐華機構人員溝通聯繫）
    」、用途為「北美司與駐台使節聯繫餐敘費用」、報銷金額
    為前述各紙發票所載金額，於宴客名單上記載宴客日期、主
    人、主賓及陪賓名單；該等單據於九十五年一月六日送至外
    交部會計處審核，經會計處科員天○○及科長未○○審核發
    現消費金額除以所載宴客人數，已超過外交部所定宴客金額
    標準，要求北美司提供用餐明細，玄○○取回報銷單據後，
    復草擬增列內容不實之陪賓人員，交予宇○○依之繕打製作
    成正式宴客名單（如附表所示）再送會計處審核，惟天○○
    及未○○發覺有異，經核對前述發票之號碼連號，賓客名單
    又一再重覆，且與飯店所提供發票之消費明細不合，查知北
    美司並未舉行與美、加駐華機構人員之餐敘，實係向該等飯
    店購買洋酒等物，乃未核銷該項支出，會計處於九十五年一
    月十八日將報銷案退回北美司；申○○赴紐西蘭就任新職後
    ，經代理北美司司長Ｃ○○告以報銷案未經審核通過，建議
    先墊款與廠商結清，申○○委託之友人於九十五年二月十六
    日與遠東飯店及喜來登飯店付清上開購物款項等情，為被告
    申○○所不爭執，並經：
(1)、偵查中共同被告即時任外交部北美司第三科科長之玄○○供
    稱：北美司與美加駐華機構人員溝通聯繫預算是由第三科彙
    整，九十四年十二月間伊有向遠東飯店及喜來登飯店購買酒
    類等禮品，伊購買時是先簽帳，請飯店開多張小額發票，日
    期跟金額由飯店自己決定，兩家飯店送酒到北美司時，伊只
    有簽收一家，另一家是由宇○○簽收，因伊剛好不在；該筆
    費用以買酒名義申報比較費時，根據標準作業程序，買酒要
    簽報次、部長核准之後才辦理，因這整個程序必須在九十五
    年一月初會計處關帳前結束，所以用餐敘名義報銷，餐敘報
    銷程序只要提供發票，填寫單據粘存單，檢附宴客名單，呈
    核北美司各級長官；關於宴客名單伊是依據北美司各科原本
    要規劃宴請聯繫的對象，以及司長申○○平日聯繫的主要對
    象為依據而製作的，後來會計處通知金額與規定不符，伊跟
    宇○○將修正名單送回會計處，但會計處還是有其他疑義，
    九十五年一月十八日收到會計處退件等語（見本院審理卷一
    之九十六年六月二十八日審理筆錄）；
(2)、證人即時任外交部北美司副司長及代理司長之Ｃ○○於審理
    中證稱：玄○○曾在九十四年十一月北美司事務主管會議中
    ，提出北美司與美加駐華機構人員溝通聯繫預算執行偏低的
    問題，該次會議司長申○○有指示各科都要加強對北美駐台
    單位的聯繫，玄○○在九十四年十二月初有一天到伊辦公室
    報告那筆經費有相當的結餘，伊提醒他司長十二月有一段時
    間出國，指示玄○○要在司長沒有出國前儘速請示如何處理
    ，後來玄○○並未告訴伊請示的結果；伊第一次聽到報銷文
    件是九十五年一月十七日申○○赴任的時候，當天北美司同
    仁在機場送行，申○○跟玄○○說會計處那邊對一個單據的
    案子有意見，要好好處理，瞭解到底是什麼問題，一月十八
    日會計處副會計長乙○○打電話跟伊說北美司有一個單據的
    案子有一點問題，要退回北美司補正，退回後送到伊辦公室
    ，伊初步翻閱發現伊副司長的欄位是用蓋章的，伊確認沒有
    處理過這個案子，立刻請玄○○到伊辦公室，把會計處退回
    的單據交給玄○○，問他這是不是司長昨晚提到的案子，玄
    ○○表示是這個案子，伊指示玄○○在他啟程之前要儘快與
    司長取得聯繫，找出解決辦法來符合會計處的要求；一月二
    十五日外交部舉行歡送部長的茶會上，政風處處長告訴伊政
    風處在注意這件事情，伊主動聯繫申○○報告這個情形，也
    跟他簡報伊有交代玄○○儘速跟他聯繫，幾天後伊跟申○○
    聯繫建議先與飯店結清費用，主要是為了避免公務上的支出
    讓外交部在外有所積欠，讓相關廠商產生誤會，會使這個案
    子在釐清的過程產生複雜性，程序上先墊款，再依照程序請
    相關單位歸墊是可行的等語（見本院審理卷一之九十六年六
    月二十八日審理筆錄）；
(3)、證人即遠東飯店業務經理顏吟秋於偵查中證稱：伊在飯店負
    責政府機關及外國駐台辦事處業務，有與外交部北美司接觸
    ，但層級只到科長；九十四年十二月玄○○科長與伊接洽，
    玄○○打電話告訴伊購買小禮盒的內容，總共三十六袋，每
    袋是一千元，另外又購買十二瓶的酒，總共是五萬七千元，
    這些東西是請快遞送過去，伊打電話問楊科長確認有無收到
    ，問他發票怎麼開，他說開三張，因為內容都是屬於餐飲，
    所以品名就沒有寫是酒或是小禮盒，發票開好也是伊請快遞
    送給楊科長的；九十五年二月十六日一位男子來飯店付現金
    ，伊不希望這個帳款沒結清造成飯店困擾等語（見九十五年
    度他字第七九六號卷一之九十五年二月十七日偵訊筆錄）；
(4)、證人即喜來登飯店業務部專案經理戊○○於審理中證稱：九
    十四年十二月二十七日，玄○○科長有打電話告訴伊說他要
    訂酒，伊再轉給飲務組單位，由一位盧經理負責，十二月三
    十日已經把酒出貨，盧經理說是請快遞公司送給楊科長，買
    酒的發票是在二十八或二十九日由伊親自送給玄○○，因為
    金額是十六萬五千六百元，金額很大，楊科長在訂購當天，
    希望伊等將發票金額改開小張，總共開了八張，編號是00
    000000至00000000號，因為是十二月二十七
    日訂貨，十二月三十日出貨，所以就開成這三個日期，發票
    是財務單位開的，伊飯店發票的內容只有餐飲和房租，所以
    發票內容寫餐飲，玄○○訂貨時並未告知買酒用途；酒錢如
    伊在調查中所說，是九十五年二月十六日中午有一位張姓男
    子來飯店以現金付清的等語（見九十五年度他字第七九六號
    卷一之九十五年二月十七日偵訊筆錄）；
(5)、證人即時任外交部北美司第三科科員及申○○秘書之宇○○
    於審理中證稱：九十四年十二月下旬至九十五年一月間，伊
    有簽收洋酒，是玄○○科長跟伊說會有廠商送酒過來，如果
    他不在的時候請伊代簽收，當時伊很忙，他們打二次電話上
    來催伊，伊才下去看是怎麼樣的酒，酒是用木箱裝的，伊不
    能打開來看，伊叫工友把酒推上來，伊請工友拿上來之後，
    向玄○○報告，玄○○說把酒放在掃描室，伊就請工友把酒
    放在掃瞄室；科長玄○○分二次至三次將餐敘發票及以黃色
    自粘便條紙填寫的出席餐會名單交給伊，便條紙的內容是手
    寫的，伊依照黃單子用電腦繕打，填寫完畢送到玄○○那邊
    再逐級核銷，便條紙連同申報單據一起送還玄○○，伊記得
    非常忙，玄○○好像是分二次或三次交給伊，伊也是分次交
    給玄○○的，玄○○看過之後的程序伊就不會經手；伊印象
    中玄○○有說會計處錢下來以後通知他，所以報銷單據上有
    寫「支玄○○」；後來會計處跟玄○○聯絡說那裡有問題，
    玄○○叫伊去把單據拿回來交給他，拿回來之後，玄○○又
    提供一些名單，有增加一些名字，叫伊加進去，伊重新繕打
    之後就交給玄○○；第一次送會計處有意見，第二次伊重新
    繕打的宴客名單，其間都沒有司長申○○的行程，伊並沒有
    對玄○○質疑，也沒有向申○○報告或詢問過；後來應該是
    申○○及玄○○快赴任前幾天，會計處有意見，伊才瞭解單
    據與玄○○所買的酒有關係等語（見本院審理卷一之九十六
    年五月三十一日審理筆錄）；
(6)、證人即列名於十一份報銷單據所附宴客名單上之外交部人員
    丙○○、庚○○、壬○、丑○○、卯○○、午○○、酉○○
    、黃○○、Ｆ○○、甲○○、癸○○、子○○、巳○○、戌
    ○○、亥○○、Ａ○○、Ｄ○○、丁○○、辛○○、辰○○
    、地○○等，均於偵查中證稱：伊等未在如附表所示宴客日
    期參與北美司與美加駐華機構人員之餐敘等語（見九十五年
    度他字第七九六號卷二之九十五年二月二十七日及三月三日
    偵訊筆錄）；卷附外交部駐美國代表處、駐洛杉磯辦事處、
    駐甘比亞大使館、駐多倫多辦事處之電報陳明：報銷單據所
    附宴客名單上之外交部人員金琮凱、楊光彬、李志強、紀小
    筠、Ｃ○○等，均未在如附表所示宴客日期參與北美司與美
    加駐華機構人員之餐敘等情（九十五年度他字第七九六號卷
    三第五五九至五七二頁）；
(7)、證人即時任外交部會計處第三科科員天○○於偵查中證稱：
    伊審核北美司美加駐華機構人員溝通聯繫費用十一份報銷單
    據，發現沒有附上用餐明細，且超過一千二百元用餐標準，
    退還給北美司請他們補上用餐明細，科長未○○要伊直接向
    發票所列之餐廳要用餐明細，後來北美司再次送來的單據還
    是沒有附用餐明細，但宴客名單有增加，因為伊計算每人平
    均用餐費用有降低；後來喜來登飯店於九十五年一月十二日
    打電話來說伊請他們查詢的發票有一些是買酒，隔天伊又跟
    飯店確定，另一位小姐也說是買酒，伊就將發票傳真請她在
    發票上寫下買酒，然後伊將本案交給科長未○○處理，後來
    會計處長官要伊等於一月十八日將單據退給北美司，這些單
    據最後沒有核銷等語（見九十五年度他字第七九六號卷一之
    九十五年二月二十一日偵訊筆錄）；於審理中證稱：會計處
    審核報銷單據，原則上都是書面審核，伊打電話問飯店是為
    了索取用餐明細，因為北美司一直提不出來等語（見本院審
    理卷一之九十六年五月三十一日審理筆錄）；
(8)、證人即時任外交部會計處第三科科長未○○於偵查中證稱：
    北美司美加駐華機構人員溝通聯繫費用可以用來吃飯、球敘
    、送禮，但送禮要送部、次長核定，該費用會計處是由天○
    ○初審、伊複審，九十五年一月九日天○○審核北美司報銷
    單據後給伊，伊發現每人消費超過部長的宴客標準，所以請
    他們提供用餐明細，後來天○○回報北美司沒有用餐明細，
    伊告訴她直接向飯店洽詢，天○○洽詢時北美司就將單據抽
    回，增加宴客名單，玄○○打電話跟伊說請伊盡快核銷，但
    飯店顯示的資訊是買酒，天○○為了慎重起見，在九十五年
    一月十三日又傳發票給喜來登飯店註明用途，喜來登傳回來
    註明是買酒，也提供了買酒的簽帳單，是玄○○簽的，總共
    二十四瓶，遠東飯店部分沒有提供資料，伊聯繫遠東飯店，
    剛開始說是買東西沒有明細，後來又改口說是宴客，要伊等
    向北美司洽詢，伊作了一個分析表發現發票日期不同但連號
    ，十二月二十八日到三十日三天，以秦司長為主人與ＡＩＴ
    副處長的餐宴有四次，顯然不合理，所以伊簽報，伊用電話
    向政風室請示，他們也要伊簽報這件事，伊長官要伊將單據
    退回北美司，這些單據最後沒有核銷等語（見九十五年度他
    字第七九六號卷一之九十五年二月二十一日偵訊筆錄）；於
    審理中證稱：本件十一份單據送會計處及退回北美司過程中
    ，只有玄○○打過一次電話希望伊等收到補正名單後，盡速
    審核過關，將款項支給玄○○，另玄○○也有一次到會計處
    說明本案用途，玄○○說裡面一部分用餐、一部分買酒，伊
    有告訴他買酒的正確程序要依禮品作業要點申報等語（見本
    院審理卷一之九十六年五月三十一日審理筆錄）；
(9)、證人即外交部會計處副會計長乙○○於審理中證稱：會計處
    審核北美司與美加駐華使節聯繫費用，如果是餐敘的話要附
    宴客名單，這是外交部的申報傳統，這個名單是憑證的附件
    ，伊等處理的時候是與憑證一起送到審計部去；北美司報銷
    單據伊是於九十五年一月十八日才看到的，是科裡面送到伊
    這裡才發現，伊必須退回給北美司，因為作為會計人員並不
    能去調查也不能去判斷，只是把份內的事確定，如果北美司
    還要再報的話，伊等再審核，如果有問題的話，伊等就報給
    政風處；伊記得九十五年一月十八日當天，玄○○有來找伊
    ，可能是北美司收到退回資料後來找伊，玄○○說這份就讓
    我們報銷吧，因為他要外放，玄○○當時並沒有說是依申○
    ○的指示才用這樣的方式來報銷，伊請他把資料請示過長官
    之後再來請領等語（見本院審理卷一之九十六年五月三十一
    日審理筆錄）；
(10)、且有九十四年度北美司與美加駐華機構人員溝通聯繫支出預
    算執行明細表（迄九十一年十一月共執行十一萬九千三百十
    七元，尚有二十一萬零六百八十三元未執行）、外交部支出
    單據粘存單、發票及宴客名單（如附表所示）、北美司發文
    本、會計處收文簿及意見箋，及遠東飯店九十五年二月二十
    日函檢附之發票存根及簽收單（玄○○於九十四年十二月二
    十九日簽收洋酒一箱及小餅乾禮盒三十六袋）、喜來登飯店
    九十五年二月二十一日函檢附之過往單據、發票存根及簽收
    單（宇○○於九十四年十二月三十日簽收洋酒二箱）等件附
    卷可稽（見九十五年度他字第七九六號卷一第六一至六八、
    七三、一四四至一六七頁，卷四第七五八至七六三、八一八
    頁）。
２、公訴人所舉之證人即偵查中同案被告玄○○，除自承提供不
    實宴客名單，連同上開購物發票，交由不知情之宇○○繕打
    外交部支出單據粘存單及正式之宴客名單，以餐敘報銷程序
    送外交部會計處審核外，雖另證稱：伊是依被告申○○指示
    買酒供其赴任紐西蘭新職使用而購酒，被告申○○並指示伊
    採取權宜措施以宴請美加駐台人員餐敘名義辦理報銷作業，
    被告申○○指示時只有伊二人在場云云。惟查：
(1)、關於指示之過程及目的：
  證人玄○○於偵查中稱：申○○直接要伊聯繫飯店買酒，買
    好後，他要伊用餐敘名義報銷云云（見九十五年度他字第七
    九六號卷四之九十五年四月二十四日偵訊筆錄）；惟於審理
    中先稱：九十四年十二月底申○○發現無法在會計年度結束
    前完成所有預算執行，指示伊買酒作為申○○赴任作為公務
    使用，同時要求伊必須在會計年度結束前報銷完畢，所以指
    示用權宜措施來報銷云云（見本院審理卷一之九十六年六月
    二十八日審理筆錄）；於審理中復稱：因為飯店是以餐飲的
    名義開立發票，伊就順理成章以餐飲明細報銷，報上去以後
    也經過層層長官核可，表示大家都認可此權宜措施云云（見
    同上審理筆錄）。就被告究於何時指示以餐敘名義權宜方式
    報銷，係於購入酒類之後、或於指示購酒同時、或未明白指
    示而係玄○○見飯店以餐飲名義開立發票即順理成章以餐敘
    方式報銷，證人玄○○前後之說法歧異，真實性顯有可疑。
  證人玄○○於偵查及審理中稱：申○○指示伊買酒供其赴任
    紐西蘭新職使用；會計處退件之後Ｃ○○有問實際發生的情
    形，因為Ｃ○○是代理司長，而伊跟申○○都出國，所以Ｃ
    ○○主動問起，伊就把實情告訴他，伊有向Ｃ○○說是申○
    ○要伊這樣報的，Ｃ○○並沒有任何指示云云（見本院審理
    卷一之九十六年六月二十八日審理筆錄）。惟查，(甲)玄○○
    於審理中另稱：九十四年十二月底伊買的三箱酒是為了北美
    司買的公務酒等語（見同上審理筆錄）；(乙)證人Ｃ○○於審
    理中證稱：九十五年一月十八日會計處退回後，伊立刻請玄
    ○○到伊辦公室，玄○○說對美加駐台人員聯繫的這筆經費
    ，在過年階段有買酒送給美加駐台人員，以他瞭解這筆經費
    在使用上只能用在餐敘或是球敘，所以他用餐敘方式報銷，
    但會計處特別刁難，他深感不滿，伊指示玄○○在他啟程前
    要儘快與申○○取得聯繫，找出解決辦法來符合會計處要求
    ；玄○○並未告訴伊說他是依申○○指示才去買酒的等語（
    見同上審理筆錄）。(丙)就被告指示購酒之目的，究係為北美
    司與美加駐台人員之聯繫業務、或赴任紐西蘭新職使用，證
    人玄○○前後之證述及與其他證人之證述，明顯不一；參以
    外交部對於外派人員編列有一萬美元之到任交際費，可於國
    內購禮，於到任後四個月內填載送禮單據事後報銷即可等情
    ，業據證人即外交部會計處副會計長乙○○於審理中證述綦
    詳（見本院審理卷一之九十六年五月三十一日審理筆錄），
    而被告申○○赴任紐西蘭之到任交際費，迄九十四年十二月
    底僅使用約四千餘美元，尚不及半數等情，有紐西蘭代表處
    九十五年六月二十七日檢附之申○○到任交際費簡表附卷可
    稽（見本院審理卷一第四二至四三頁），再被告申○○於赴
    任紐西蘭前，曾詢問前任外交部亞太司第三科科長壬○何種
    禮物在紐西蘭較受歡迎，經壬○覆以紐西蘭為盛產紅白酒之
    國家，其白酒在國際間頗負盛名，似無必要在台採購紅白酒
    致贈紐西蘭政要等情，有壬○聲明書一紙在卷可參（見本院
    審理卷一第二○一頁），被告申○○既有充裕之到任交際費
    可供赴任新職使用，且已知悉酒類在紐西蘭非合適禮品，玄
    ○○證稱被告申○○指示在國內買酒供赴任紐西蘭新職使用
    ，真實性亦有可疑。
(2)、關於報銷之內容及程序：
  證人玄○○於審理中證稱：伊所有申報的發票都是飯店提供
    的，發票是跟酒一起送來，伊簽收遠東飯店的發票及酒，宇
    ○○將簽收的喜來登發票交給伊，伊全部拿去申報，發票拿
    來就報銷，伊沒有因為喜來登飯店的十六萬五千元加上遠東
    飯店的五萬七千元總共是二十二萬二千餘元，超過剩下的預
    算額度二十一萬餘元，而拿其他發票湊數，伊不知道為何報
    銷的喜來登飯店發票，其中有兩張沒有連號云云（見本院審
    理卷一之九十六年六月二十八日審理筆錄）。惟查，(甲)證人
    即喜來登飯店業務部專案經理戊○○於偵查及審理中證稱：
    買酒的發票是由伊於九十六年十二月二十八日或二十九日親
    自送去給玄○○，金額是十六萬五千六百元，金額很大，玄
    ○○叫伊改開小額的發票，伊直接帶發票去外交部交給玄○
    ○，總共開了八張，編號是00000000至00000
    000號等語（見九十五年度他字第七九六號卷一之九十五
    年二月十七日偵訊筆錄、本院審理卷二之九十六年十一月一
    日審理筆錄）；(乙)證人即時任外交部北美司第三科科員及申
    ○○秘書之宇○○於偵查中證稱：宴客名單及發票，都是玄
    ○○提供給伊的等語（見九十五年度他字第七九六號卷一之
    九十五年二月二十一日偵訊筆錄）；(丙)卷附喜來登飯店九十
    五年二月二十一日函檢附之過往單據、發票存根，顯示購酒
    消費總額為十六萬五千六百元，發票編號為0000000
    0至00000000號（見九十五年度他字第七九六號卷
    一第六一至六七頁），與北美司送會計處報銷之支出單據粘
    存單及發票，喜來登飯店部分之發票編號為0000000
    0至00000000號、00000000號、0000
    0000號，總額為十五萬三千六百元（如附表第四至十一
    項所示）（見九十五年度他字第七九六號卷一第一五○至一
    六七頁），並不相合。(丁)本件喜來登飯店之購酒發票，玄○
    ○親收後，並未全數交予宇○○報銷，另加入編號0000
    0000號、00000000兩紙發票，復一再飾詞否認
    ，顯係自行抽換甚明。
  證人玄○○於審理中證稱：伊是循正常呈核程序，也經過層
    層長官核可，伊未擅自授權蓋章，無法理解為何副司長Ｃ○
    ○說他沒有看過單據，也不知道為何司長申○○有些單據是
    簽名、有些是蓋章；伊沒有要求核銷後直接付現金給伊云云
    （見本院審理卷一之九十六年六月二十八日審理筆錄）。惟
    查，(甲)證人即時任外交部北美司第三科科員及申○○秘書之
    宇○○於偵查中證稱：玄○○分二次至三次將餐敘發票及以
    黃色自粘便條紙填寫的出席餐會名單交給伊，伊也是分次交
    給玄○○的，玄○○看過之後的程序伊就不會經手，其中有
    一次科長簽完名後，告訴伊副司長公出，要伊拿去收發，請
    收發蓋副司長的便章；伊印象中玄○○有說會計處錢下來以
    後通知他，所以報銷單據上有寫「支玄○○」，伊不知道玄
    ○○這樣要求是否不合理，伊只能依照他的指示去辦理等語
    （見九十五年度他字第七九六號卷一之九十五年二月二十一
    日偵訊筆錄、本院審理卷一之九十六年五月三十一日審理筆
    錄）；(乙)證人即外交部北美司收發人員己○○於審理中證稱
    ：支出單據黏存單上面Ｃ○○及申○○印文的兩顆印章，都
    是伊保管的，司裡頭都有幫歷任來的司長及副司長刻便章，
    這是他們的便章；支出單據黏存單上蓋司長及副司長的便章
    ，是因為年底的時候，會計處要結帳，玄○○說就幫他們把
    單據蓋一蓋，蓋章的部份是伊請示過玄○○之後才蓋的等語
    （見本院審理卷二之九十六年十一月一日審理筆錄）；(丙)證
    人即時任外交部北美司副司長及代理司長之Ｃ○○於審理中
    證稱：一月十八日會計處退回後，伊初步翻閱發現伊副司長
    欄位是用蓋章的，伊確認沒有處理過這個案子，支出單據黏
    存單上的印章是伊放在收發呂小姐那裡的便章，伊沒有授權
    北美司同事可以因伊公出而在報銷單據上蓋章等語（見本院
    審理卷一之九十六年六月二十八日審理筆錄）；(丁)證人即時
    任外交部會計處第三科科員天○○於偵查中證稱：這些報銷
    費用玄○○要求把錢直接給他，依正常慣例，應該是把錢直
    接給廠商等語（見九十五年度他字第七九六號卷一之九十五
    年二月二十一日偵訊筆錄）；(戊)證人即時任外交部會計處第
    三科科長未○○於審理中證稱：本件十一份單據送給會計處
    及退回北美司過程中，只有玄○○打過一次電話希望伊等收
    到補正名單之後，盡速審核過關，將款項支給玄○○等語（
    見本院審理卷一之九十六年五月三十一日審理筆錄）。(己)本
    件報銷單據玄○○曾擅自授權蓋章而未確實呈核，且違反常
    規要求將核銷款項直接以現金撥付本人甚明。
  就證人玄○○自喜來登飯店取得後抽出而未於北美司與美加
    駐華機構人員溝通聯繫費用中報銷之編號00000000
    號、00000000號兩紙購酒發票去向，及玄○○另行
    加入之編號00000000號、00000000號兩紙
    發票來源，審理中函詢外交部、喜來登飯店及相關證人結果
    ：(甲)編號00000000號、00000000號兩紙發
    票部分，業於外交部北美司另筆「公務交際費」九十四年度
    第四季預算中核銷，有外交部九十六年十二月四日函檢附之
    北美司九十四年度第四季公務交際費報銷資料附卷可稽（見
    本院審理卷二第一五○至一八五頁）；(乙)編號000000
    00號、00000000號兩紙發票部分，業據證人即喜
    來登飯店出納科主任Ｅ○○、出納科組長寅○○於審理中證
    稱：編號00000000號、00000000號兩紙發
    票都是訂金，編號00000000號發票是由財務部再改
    開的，訂的時候是以簽帳預付訂金三萬三千元開了兩張發票
    ，其中一張是00000000號，後來於九十五年一月五
    日吃飯消費二萬八千元，折讓了五千元，就是更改簽帳金額
    ，因為沒有消費到三萬三千元，之前所預開的兩張發票中的
    一張發票改開為00000000號那張一萬零五百元的發
    票等語（見本院審理卷二之九十六年十一月一日審理筆錄）
    ，並有喜來登飯店九十六年七月十二日函檢附之簽認單（「
    外交部北美司玄○○先生」、「應付金額－三萬三千元」）
    、過往單據（「日期－九十五年一月五日」「項目－包廂小
    菜、自由飲料、自由食品」、「總計－二萬八千元」、「付
    款方法－ＤＥＰＯＳＩＴ預付」）等件在卷可佐（見本院審
    理卷一第二三六至二三八頁）；(丙)本件經玄○○抽出而未於
    北美司與美加駐華機構人員溝通聯繫費用中報銷之兩紙購酒
    發票，業於其他預算中報銷；而玄○○另行加入與美加駐華
    機構人員溝通聯繫費用報銷之兩紙發票（即如附表第七、九
    項所示之報銷項目），則係九十四年十二月底先簽帳，九十
    五年一月五日用餐消費之發票，惟就該等發票之取得來源，
    審理中經一再質諸玄○○，玄○○始稱：伊現在想到有一件
    事情，但不知道是否有關，一月初北美司有舉辦一個司處聯
    誼活動，參加的單位有總務司、北協、北美司，有在喜來登
    飯店消費，可能是這兩張單據，但伊不知道這個活動是否跟
    這兩張發票有關云云（見本院審理卷二之九十六年十一月一
    日審理筆錄），玄○○就其另行抽換之兩紙發票，未能明確
    交待取得來源，而縱該兩紙發票確如其所言係外交部司處聯
    誼活動消費發票，然查外交部內之司處間、同事間之餐敘，
    屬私人酬酢，不得報支等情，亦據外交部九十六年十二月四
    日函覆本院在卷（見本院審理卷二第一五○頁），玄○○擅
    自將來源不明或不得報支之其他發票混入本件北美司與美加
    駐華機構人員溝通聯繫費用中報銷，其動機亦屬可議。
(3)、綜上，證人玄○○雖證稱其提供不實宴客名單連同發票交予
    宇○○，以餐敘報銷程序送外交部會計處審核，係因被告申
    ○○指示買酒供赴任紐西蘭新職使用，申○○並指示採權宜
    措施以宴請美加駐台人員餐敘名義辦理報銷作業，惟就指示
    之過程及目的、報銷之內容及程序等節，或證詞前後不一，
    或與其他證人及卷附文書證物未合，並有自行抽換混入來源
    不明之其他發票報銷、擅自授權於報銷單據蓋章而未確實逐
    級呈核、要求將核銷款項直接以現金撥付本人等可議行為，
    證人玄○○所為證言之憑信性不足，殊難採信。
３、公訴人雖另舉卷附外交部北美司送會計處報銷之外交部支出
    單據粘存單、發票及宴客名單等報銷單據，指訴部分支出單
    據粘存單業經被告申○○於司長審核欄簽名（如附表第一、
    二、三、五、九項所示報銷項目）（見九十五年度他字第七
    九六號卷一第一四四、一四六、一四八、一五二、一五八頁
    ），惟查：
(1)、(甲)證人即時任外交部北美司第三科科員及申○○秘書之宇○
    ○於偵查中證稱：伊擔任司長秘書，負責司長行程安排及長
    官交辦事項，年底通常會與美加駐台使節參敘，印象中九十
    四年底美國駐台辦事處副處長、加拿大駐台代表都有請申○
    ○吃飯等語（見九十五年度他字第七九六號卷一之九十五年
    二月二十一日、卷四之九十五年四月二十六日偵訊筆錄）；
    (乙)證人即時任外交部北美司副司長及代理司長之Ｃ○○於審
    理中證稱：北美司依業務所執行的預算大概是五億元左右，
    每一年稍有出入，與美加駐華機構人員溝通聯繫費用在五億
    元中是非常微小，北美司的業務如果以簡單數字來說明的話
    ，通常一天八到十個小時的工作期間，司長或副司長要看大
    概一百件從北美司十六個外館送回來的電報，可能還要有五
    、六十件其他機關來的公文，另外還有五、六十件要發出去
    的電話、數十件的函稿、五、六十件的會稿，平均一天大概
    三百件，平均一天五個小時分散大約一分鐘一件來處理這些
    公文，還不包括外賓及其他專業的單據，不在辦公室的時間
    也很多，頻率也很高，例如說部次長的陪見、到總統府或行
    政院洽公或陪見，或到其他機關開會，時間非常緊湊，這種
    情形造成處理單據的時間都非常短等語（見本院審理卷一之
    九十六年六月二十八日審理筆錄）；(丙)卷附被告申○○簽名
    之支出單據粘存單，所附發票形式上之品名均註明為「餐飲
    」，並未附註實際是購酒等用途，而支出單據粘存單之司長
    審核欄前之各級審核欄，形式上均有經手人宇○○（簽名）
    、證明人玄○○（簽名）、科長玄○○（簽名）、副司長Ｃ
    ○○（蓋章）之逐級簽章；(丁)依上述證人證述及文書證物所
    示，堪認被告申○○擔任北美司司長期間確實公務忙碌，審
    核報銷單據之時間不多，且九十四年底確有多次與美加駐華
    人員之餐敘活動，而經其簽名之餐敘報銷單據，於形式上並
    無明顯瑕疵等情；
(2)、又前述如附表第七、九項所示之報銷內容，經玄○○自行抽
    換加入來源不明之發票；另如附表第一至三項所示之報銷內
    容，包含向遠東飯店購酒及購買小點心禮盒之費用，玄○○
    就此並供承報銷小點心禮盒部分是其自己疏忽造成錯誤，未
    經他人指示用公務經費報銷等情（見本院審理卷一之九十六
    年六月二十八日審理筆錄）；而本件經被告申○○簽名之如
    附表第一、二、三、五、九項所示之報銷內容，即包含有上
    開玄○○自行抽換、加入部分，堪認被告申○○於簽名時確
    未仔細核對而未發現此等情事；
(3)、綜上，被告申○○辯稱因公務繁忙，見本件與美加駐華機構
    人員溝通聯繫費用之報銷單據為負責其行程安排之宇○○所
    製作，且見科長玄○○、副司長Ｃ○○等人均已簽章，而未
    仔細檢視所附單據即於司長欄例行簽名等語，應可採信，其
    雖有未詳為審核司內報銷單據之行政疏失，惟尚難逕認被告
    申○○明知報銷單據登載不實事項，仍簽核送會計處，而認
    被告有行使公務員登載不實文書之犯行。
４、公訴人雖舉證人即安全包裝有限公司人員宙○○、Ｂ○○、
    羅惠宜等之證述，及該公司之裝運紀錄表、英文包裝清單、
    出口報單、紐西蘭海關申報單等件，指訴本件玄○○所購之
    酒已運送至紐西蘭。惟查：
(1)、(甲)證人即安全包裝有限公司負責人宙○○於偵查中證稱：九
    十五年一月十三日是黃秘書打電話過來，說要到辦公室去包
    裝，伊就派Ｂ○○過去，伊沒有過去；包裝人員包裝時有中
    文裝箱紀錄表，在申○○家裡包裝時伊有把中文裝箱紀錄表
    給秦夫人過目一下，告訴她總共多少件，並沒有給申○○看
    ，英文包裝清單是公司小姐依中文裝箱紀錄表再進行繕打的
    ，英文包裝清單會用寄或傳真方式給貨主，紐西蘭代理商也
    會有一份等語（見九十五年度他字第七九六號卷三之九十五
    年三月六日、卷四之九十五年四月二十一日偵訊筆錄）；(乙)
    證人即安全包裝有限公司領班Ｂ○○於偵查中證稱：伊去外
    交部司長室打包，秦司長在伊剛開始打包時有與伊打招呼，
    之後他就離開了；伊打包快結束時，黃秘書和一位男性拖了
    三箱木箱，要伊幫他包起來，伊不知道木箱裡是何物，宇○
    ○秘書跟伊說是酒，伊問她是什麼酒，她說不知道，要伊隨
    便寫，伊就寫白酒及酒，木箱的蓋子有打開過，伊用紙把木
    箱包起來，木箱約二尺長、寬一尺長、厚度約十幾公分，伊
    搬的時候沒有玻璃碰撞聲音，及液體搖晃聲音，伊也覺得很
    奇怪，重量也不大重，因為是裝貨櫃，所以不用秤重等語（
    見九十五年度他字第七九六號卷三之九十五年三月六日偵訊
    筆錄）；(丙)證人即安全包裝有限公司會計羅惠宜於偵查中證
    稱：本件英文包裝清單是伊依據包裝人員提出的中文裝箱紀
    錄表繕打的；中文裝箱紀錄表第十一至十三頁寫「酒」，英
    文包裝清單寫「廚房用品」（ＫＩＴＣＨＥＮＷＡＲＥ），
    是因為伊等處理外派人員送到國外的東西如果有酒，都是寫
    「廚房用品」，免得到國外要課稅等語（見九十五年度他字
    第七九六號卷四之九十五年四月二十一日偵訊筆錄）；(丁)卷
    附安全包裝有限公司中文裝箱紀錄表於第十一至十三項記載
    名稱為「白酒、酒」，惟並無貨主之簽名，而經貨主即申○
    ○於九十五年二月十五日簽名之英文包裝清單，則於同項記
    載「ＫＩＴＣＨＥＮＷＡＲＥ」（見九十五年度他字第七九
    六號卷三第四八八至五一六頁、卷四第七五一至七五四頁）
    ；(戊)依上述證人證述及卷附文書證物所示，證人Ｂ○○為實
    際包裝人員，因負責包裝而在中文裝箱紀錄表上記載裝運物
    品有酒，羅惠宜並依之繕打英文包裝清單，惟證人Ｂ○○證
    述係宇○○告知其三箱木箱內為酒，其不知箱內係何物等情
    ；而證人宇○○於審理中經詰問後則證稱：飯店送來的三箱
    酒是直接放在掃瞄室內，需要的人都可以進出，玄○○有提
    過如果包裝公司來包裝司長用品時，請他們一併包裝三箱酒
    ，是玄○○直接交待的，包裝工人來包裝時，伊請工友把掃
    瞄室內的三箱酒推到司長辦公室，包裝工人塞氣泡紙時伊有
    看到是酒瓶的東西，但伊沒有辦法確認等語（見本院審理卷
    一之九十六年五月三十一日審理筆錄），證人宇○○未能肯
    定證述包裝木箱之內容物是否確為酒，且稱木箱於包裝前係
    放在眾人均可進出之公共空間，而證人Ｂ○○復證述木箱蓋
    子曾被打開過，參以被告申○○辯稱：包裝工人打包時伊不
    在場，伊至紐西蘭後始經玄○○告知有酒被打包上貨櫃，於
    報關行與伊聯繫時即表明如有三箱酒係送錯要退運，並在九
    十五年一月三十日紐西蘭海關申報單上特別註明，而紐西蘭
    海關及農業部人員嗣於九十五年二月十二日查檢時，並未發
    現貨櫃中有酒須課稅，經伊利用公餘之暇拆封大部分箱子，
    亦未發現有酒等情（見九十五年度他字第七九六號卷四之九
    十五年四月二十五日偵訊筆錄），並提出卷附九十五年一月
    三十日紐西蘭海關申報單、紐西蘭聖得進報關行證明書等件
    為佐（見本院審理卷一第三四至四一頁），則本件安全包裝
    有限公司人員所包裝木箱之內容物究否為酒，又究否為玄○
    ○向喜來登飯店及遠東飯店所購之酒，顯均有疑；
(2)、退步言之，縱認玄○○向喜來登飯店及遠東飯店所購之酒確
    已經包裝公司人員包裝送運至紐西蘭，惟前述證人宇○○、
    Ｂ○○分別證述被告申○○並未指示打包酒、未於包裝公司
    打包時在場等情，而唯一證述購酒目的係被告申○○指示買
    酒供赴任紐西蘭新職使用之玄○○，復經前述認定其證言不
    可採信，並無任何證據顯示被告申○○於酒裝運時即已知悉
    此情，自不足為對被告申○○不利之認定。
５、揆諸以上各節所述，公訴人所舉之證人即偵查中共同被告玄
    ○○所為不利於被告申○○之證詞不足採信，而公訴人所舉
    之其他證據亦不足為被告有罪之證明，此外本院復查無其他
    積極證據足認被告申○○有公訴人所指之行使公務員登載不
    實文書之犯行，揆諸前揭說明，不能證明被告申○○犯罪，
    依法應為被告無罪判決之諭知。
據上論斷，應依刑事訴訟法第三百零一條第一項，判決如主文。
本案經檢察官王鑫健到庭執行職務
中    華    民    國  九十七  年    一    月  三十一  日
                  刑事第八庭審判長法  官  陳  德  民
                                  法  官  陳  芃  宇
                                  法  官  孫  曉  青
上正本證明與原本無異。
如不服本判決應於送達後十日內向本院提出上訴狀。
                                  書記官  郭  錦  賢
中    華    民    國  九十七  年    一    月  三十一  日


司法院資訊處製作；財團法人民間司法改革基金會備份。
